臺灣高等法院民事判決　　　　　　　　 96年度上易字第229號
　　上　訴　人　乙○○
　　訴訟代理人　邱永祥律師
　　被上訴人　　甲○○
上列當事人間損害賠償事件，上訴人對於中華民國96年1月8日臺
灣桃園地方法院95年度訴字第1171號第一審判決提起上訴，經本
院於96年9月4日言詞辯論終結，茲判決如下：
　　主　文
原判決關於駁回上訴人後開第2項之訴部分，並訴訟費用之裁判
廢棄。
被上訴人應給付上訴人新台幣參萬元，及自民國95年8月3日起至
清償日止，按週年利率百分之五計算之利息。
其餘上訴駁回。
第一、二審訴訟費用，由被上訴人負擔十五分之一，餘由上訴人
負擔。
    事  實
甲、上訴人方面：
一、聲明：
  (一)原判決廢棄。
  (二)被上訴人應給付上訴人新台幣（下同）51萬元及自起訴狀繕
    本送達翌日起至清償日止，依週年利率百分之五計算之利算
    。
二、陳述：除與原判決記載相同者，茲予引用外，補稱略以：
  (一)上訴人係因桃園縣政府通知其平面帆布招牌（下稱系爭A、B
    招牌）有違章情形，才將系爭A、B招牌拆下，上訴人得於請
    領雜項執照後重新設置，故將拆下後之鐵架及相關燈具等設
    施置放於上訴人向被上訴人承租之桃園縣平鎮市○○路○段
    89號及91號房屋（下稱系爭房屋）樓頂上，並未遷移他處，
    上訴人從未向被上訴人表示不願續租之意，系爭房屋之屋頂
    平台仍應歸上訴人使用，則被上訴人在未得上訴人同意下，
    擅自將其中立體招牌（下稱系爭C招牌）遷移至鄰屋，並侵
    吞系爭A、B招牌之物料為己用，自有違約之情事。
  (二)系爭房屋位於新屋交流道附近之民族路上，每日往來車輛眾
    多，廣告效益甚大，上訴人以每月5千元租用其樓頂，較附
    近租金減少1萬5千元以下，此為上訴人每月可獲得之履行利
    益，因被上訴人違約而不能取得，被上訴人自應賠償。若法
    院認上訴人所失利益不足51萬元，則不足部分，上訴人併請
    求被上訴人賠償系爭A、B招牌施工費用之損失及返還上訴人
    溢付租金與押租金，至總金額51萬元為止。
三、證據：援用原審所提出之立證方法，並聲請訊問證人丙○○
    為證。
乙、被上訴人方面：
一、聲明：對返還押租金3萬元部分認諾，其餘請判決上訴駁回
    。
二、陳述：除與原判決記載相同者，茲予引用外，補稱略以：
  (一)兩造於民國94年5月簽訂租賃契約，由上訴人以每年6萬元，
    向被上訴人租用系爭房屋頂樓平台設置廣告（以下稱系爭租
    賃契約），簽約後被上訴人即將系爭房屋之鑰匙二支交予上
    訴人，任其自由出入，被上訴人亦不居住系爭房屋。上訴人
    設置系爭A、B、C招牌，未告訴被上訴人，被上訴人既不知
    情亦未干涉，被上訴人就系爭廣告器具、材料，不負保管之
    責亦未侵占，自無庸負賠償之責。系爭A、B招牌係桃園縣政
    府勒令拆除，上訴人縱有損失，亦應向桃園縣政府求償，與
    被上訴人無涉。
  (二)上訴人提出之廣告商同業公會行情，僅具參考價值，並非定
    價，不足據以認定系爭房屋附近房屋頂樓廣告月租為2至3萬
    元。況上訴人向隔鄰之87號房屋承租，每月租金亦為5千元
    ，益證上訴人所言非真。
  (三)被上訴人因修繕房屋，乃協助上訴人於94年3月1日與隔鄰之
    87號房屋屋主簽訂契約，簽約後才於同年月18日將系爭C招
    牌移置至上開87號房屋，約明迄房屋完工後再予遷回，且表
    示願意補償上訴人之損失，並無違約情事。況上訴人設置廣
    告招牌不合法，已違反系爭租賃契約第4條之約定，至上訴
    人申請廣告雜項執照通過與否，應由上訴人自行負責，與被
    上訴人移置系爭C招牌或系爭A、B招牌遭拆除無涉。
三、證據：除援用原審所提出者外，補提照片28幀為證。
    理  由
一、上訴人主張：上訴人於94年4月間向被上訴人承租系爭房屋
    屋頂平台，作為設置廣告招牌之用，約定租期自94年6月1日
    起至99年5月31日止，每年租金60,000元，上訴人於同年9月
    1日將系爭A、B、C招牌設置完成。詎被上訴人於同年11月間
    以其欲將系爭房屋出租他人，要求上訴人提高租金或同意終
    止租約，上訴人乃先將朝大馬路方向之系爭A招牌暫時拆下
    ，拆下後之鐵架及帆布堆置於系爭房屋樓頂，嗣上訴人為配
    合桃園縣政府交流道附近景觀整治政策，亦暫將系爭B招牌
    拆除，仍將鐵架、帆布及照明燈具堆置於系爭房屋屋頂。被
    上訴人雖於95年3月間數度向上訴人表示欲終止系爭租約，
    但在未經上訴人同意下，竟自行雇工將系爭C招牌移至與系
    爭房屋同路段87號之樓頂，並侵占系爭A、B招牌之器具，違
    反租約及侵害上訴人權利，上訴人自得請求被上訴人賠償。
    按兩造約定之租金為每年6萬元即每月5千元，與系爭房屋同
    地段，且設置與系爭招牌相同大小廣告看板之租金行情至少
    在每月2萬元以上，上訴人每月受有1萬5千元之履行利益，
    茲因被上訴人違約，致上訴人受有自95年3月起至系爭租約
    到期日即99年5月31日止，每月1萬5千元共51萬元之履行利
    益損失，上訴人得請求被上訴人賠償。又上訴人設置系爭A
    、B招牌之費用為350,311元，被上訴人加以侵占，亦應賠償
    。再者，上訴人已付至95年5月底止之租金，被上訴人卻於
    同年3月間將系爭C招牌移走，則自同年3月至5月共3個月逾
    付之租金1萬5千元，及押租金3萬元，合計4萬5千元，被上
    訴人亦應返還上訴人。茲上訴人請求被上訴人賠償前開履行
    利益損失51萬元，若認為上訴人之履行利益損失不足51萬元
    ，則並請求前開招牌施工費用、預付租金損失及返還押租金
    ，至總金額51萬元為止等情，爰依民法第184條第1項、第22
    6條規定，求為命被上訴人給付51萬元及自起訴狀繕本送達
    翌日起至清償日止，依週年利率百分之五計算之利算。
    被上訴人則以：上訴人設置系爭A、B招牌未申請雜項執照，
    遭桃園縣政府限令於94年9月24日前拆除，被上訴人未居住
    於系爭房屋，不知系爭A、B招牌遭拆除之事，亦無保管之責
    ，更未侵占或授意他人侵占系爭A、B招牌之器具、材料，自
    不負損害賠償之責。至於系爭C招牌部分，係上訴人口頭同
    意若獲隔壁之87號房屋屋主同意，即可移往隔鄰。嗣上訴人
    經被上訴人介紹，與該隔鄰雇主簽妥租期5年之租約，被上
    訴人於知悉上情後，以為上訴人已同意遷往該屋，乃數次請
    求上訴人自行遷移，惟上訴人均置之未理，被上訴人乃於95
    年3月18日將系爭招牌遷移，並未損壞招牌。又被上訴人僅
    向上訴人收取至95年5月31日止之租金，並未逾收租金。至
    於押租金3萬元，其同意返還等情，資為抗辯。
二、當事人於言詞辯論時為訴訟標的之認諾者，應本於其認諾為
    該當事人敗訴之判決，民事訴訟法第384條定有明文。本件
    被上訴人就上訴人請求返還押租金3萬元部分，於本院言詞
    辯論時為認諾，依前開規定，本院應為被上訴人敗訴之判決
    。
三、上訴人於94年4月間向被上訴人承租系爭房屋屋頂平台，作
    為設置廣告招牌之用，兩造並簽訂系爭租約，約定租期自94
    年6月1日起至99年5月31日止，每年租金60,000元，上訴人
    已給付第1年租金6萬元。系爭租約簽訂後，上訴人乃於系爭
    屋頂平台設置系爭A、B、C招牌。嗣於94年11月間，被上訴
    人向上訴人表示欲將系爭房屋出租他人，希提高系爭租約之
    租金或合意終止系爭租約，上訴人為求敦睦，乃自行將系爭
    A 招牌拆下，又因系爭招牌未取得雜項建築執照，經桃園縣
    政府處理違章建築聯合稽查小組於94年9月19日通知預定於
    同月24日拆除，上訴人復自行將系爭B招牌拆下。
    95年3月間被上訴人數度向上訴人表示欲終止租約，並引薦
    上訴人改向系爭房屋隔壁之87號房屋屋主租用，俟上訴人與
    該屋主簽訂自95年3月1日起為期5年之屋頂平台租賃契約，
    被上訴人遂於同月18日將系爭C招牌移往該屋之事實，為兩
    造所不爭，本院應以之為裁判基礎。
四、首應審究者，乃系爭租約終止之時間及原因。關於此，上訴
    人主張係以起訴狀繕本送達時為行使終止權之意思表示，系
    爭租約於斯時終止，被上訴人則辯以上訴人向隔壁租屋頂平
    台時，已因兩造合意而終止。查被上訴人於94年11月間，即
    數度向其表示其欲將房屋出租，因屋頂有大型廣告，不好出
    租，希提高系爭租約之租金或合意終止系爭租約，上訴人非
    但未為反對，且因而將系爭A招牌自行拆除，復於被上訴人
    之引薦下，於95年3月1日轉向隔壁屋主承租，並訂定期間同
    為5年之契約，已如前述，以被上訴人所有者為二樓建物，
    隔鄰為三樓建物，高度不同，難合併使用，上訴人當無使該
    二租約同時存在，而負擔二筆租金之必要，可知兩造當有於
    同年3月1日上訴人改向隔鄰承租時，合意終止系爭租約之意
    思，是被上訴人所辯應屬可採。
五、就上訴人請求（除押租金外）是否有理由言。系爭租約係經
    兩造合意終止，已如前述，則系爭租約之終止自非可歸責於
    被上訴人，兩造復未就合意終止後，應如何賠償另有約定，
    則上訴人請求被上訴人應民法第216條第1項賠償自95年3月1
    日起至99年5月31日止，以每月15,000元計算之履行利益損
    失，自無依據。何況，損害賠償，除法律另有規定或契約另
    有訂定外，應以填補債權人所受損害及所失利益為限，民法
    第216條第1項亦有明文。所謂所受損害，即現存財產因損害
    事實之發生而被減少，所謂所失利益，即新財產之取得，因
    損害事實之發生而受妨害。系爭租約之內容為被上訴人提供
    屋頂平台供上訴人設置系爭招牌，上訴人因被上訴人履行系
    爭租約所能獲得之利益，為設置該招牌所能增加上訴人營業
    之利益，至於系爭租約所約定之租金較市價減少，僅上訴人
    支出之成本減少，並非使上訴人現有財產增加或使上訴人獲
    得利益，因此不能謂系爭租約提前終止，使上訴人之財產減
    少或新財產之取得受妨害，而得請求賠償。又上訴人主張系
    爭A、B招牌遭被上訴人所侵占，為被上訴人所否認，應由上
    訴人就此事實負舉證責任。系爭A、B招牌為上訴人自行取下
    ，取下後逕置於系爭房屋屋頂，並未交由被上訴人保管，且
    被上訴人實際亦未居住在系爭房屋之事實，為上訴人所自認
    （原審訴字卷第43、44頁），上訴人主張被上訴人侵占系爭
    A、B招牌或授意他人取走云云，並未舉出任何證據以實其說
    ，自非可採，其請求被上訴人賠償系爭A、B招牌施工費用之
    損害，亦無理由。再者，系爭租約之租金係以年計算，並應
    於每年年初給付全年租金，而非按月計算，故系爭租約縱於
    未滿1年時，即經兩造合意終止，上訴人所給付之第1年租金
    （即94年6月1日至95年5月31日），仍為依契約所應為之給
    付，則上訴人主張終止後（95年3月份至5月份）之租金，為
    其所預付，被上訴人應予返還，仍無理由。
六、綜上所述，上訴人本於系爭租約，請求上訴人賠償履行利益
    、系爭A、B招牌施工費用、返還押租金及95年3月份至5月份
    之租金共51萬元，其中請求被上訴人返還3萬元押租金，及
    自起訴狀繕本送達之翌日即95年8月3日起至清償之日止，按
    週年利率百分之五計算之利息，為有理由，應予准許。逾此
    之請求，為無理由，應予駁回。上開應准許部分，原審為上
    訴人敗訴判決，尚有未洽，上訴意旨求予廢棄改判，為有理
    由，爰由本院將原判決此部分廢棄，改判如主文第2項所示
    。至於上開不應准許部分，原判決為上訴人敗訴判決，並駁
    回其假執行之聲請，經核並無不合，上訴意旨聲明廢棄改判
    ，為無理由，應駁回其上訴。又本件為不得上訴第三審事件
    ，上開應准許部分，無命假執行宣告必要，原審就此部分駁
    回上訴人假執行之聲請，理由雖有不同，結論則無二致，上
    訴人此部分之上訴仍為無理由。
七、據上論結，本件上訴為一部有理由，一部無理由。依民事訴
    訟法第450條、第449條第1項、第79條，判決如主文。
中　　華　　民　　國　　96　　年　　9 　　月　　19　　日
                    民事第九庭
                        審判長法  官    黃熙嫣
                              法  官    陳玉完
                              法  官    呂太郎
正本係照原本作成。
不得上訴。
中　　華　　民　　國　　96　　年　　9 　　月　　20　　日
　　　    　　　　　　　　　　書記官    黃千鶴
